【裁判字號】    90,交訴,90
【裁判日期】    900925
【裁判案由】    業務過失致死
【裁判全文】
臺灣高雄地方法院刑事判決                            九十年度交訴字第九號
    公  訴  人  臺灣高雄地方法院檢察署檢察官
    被      告  甲○○
右列被告因業務過失致死案件，經檢察官提起公訴（八十九年度偵字第二七八二六號
），本院判決如左：
    主  文
甲○○從事業務之人，因業務上之過失致人於死，處有期徒刑陸月，如易科罰金以參
佰元折算壹日，緩刑貳年。
    事  實
一、甲○○係「光裕汽車貨運公司」雇用之大貨車司機，考領有職業大貨車駕駛執照
    ，為從事駕駛業務之人。於民國八十九年十二月八日十七時五十分許，駕駛車牌
    號碼ＪＩ—５８９號營業用大貨車沿小港區○○○路南向北方向行駛，行至沿海
    一路與宏平路交叉口時，其應注意汽車行駛時，駕駛人應注意兩車併行之間隔，
    並隨時採取必要之安全措施；且因甲○○駕駛之前開貨車兩側之防止捲入裝置下
    緣距地面高度竟高達八十三公分，不合交通部所規定不得高於四十五公分之規定
    。而依當時情形，又無不能注意之情事，竟疏未注意及此，適有當時騎乘車牌號
    碼ＹＴＢ—１５５號輕型機車行駛於該貨車右側之陳謝條吟，因亦未注意保持兩
    車併行之間隔，不慎遭捲入甲○○駕駛之大貨車車輪輪軸間，陳謝條吟摔倒後遭
    大貨車之右後輪碾壓致當場頭顱破裂死亡。甲○○於案發後，留在肇事現場，向
    前往處理之員警坦承犯行，並接受裁判而自首。
二、案經高雄市政府警察局小港分局報告台灣高雄地方法院檢察署檢察官偵查起訴。
    理  由
一、訊據被告甲○○對於右開時、地駕車肇事之犯罪事實，均坦承不諱。復有道路交
    通事故調查報告表附卷可參。經查：
    （一）按汽車行駛時，駕駛人應注意‧‧‧兩車併行之間隔，並隨時採取必要之
          安全措施。道路交通安全規則第九十四條第三項定有明文。本案依警方繪
          製之現場圖顯示：肇事後被害人之機車倒於岔路口南側之沿海一路北向慢
          車道行車路線處，車頭略向西南，車尾略向東北，距沿海一路東側路邊延
          伸線前輪三‧○公尺、後輪二‧六公尺，前輪並距岔路口北向車道停止線
          二八‧五公尺，被害人倒臥於機車前方約一‧○公尺處，頭西腳東，頭距
          岔路口北向車道停止線二七‧四公尺，身軀距沿海一路東側路邊延伸線三
          ‧六公尺，頭部以南留有二‧四公尺刮地痕，刮地痕起點距沿海一路東側
          路邊延伸線四‧一公尺，頭部以北留有大貨車二‧八公尺南北走向之煞車
          痕，煞車痕起點距東側路邊延伸線四‧○公尺；大貨車停於機車北側，大
          貨車車頭朝北偏西、車尾朝南偏東，距沿海一路東側路邊延伸線右前輪四
          ‧七公尺、右後輪四‧二公尺，右後車角距機車前輪六‧五公尺。據此關
          係位置形態，參諸雙方行進方向、路線、與車損情況，顯見兩車均未保持
          併行之間隔。而依卷附卷道路交通事故調查表所載，案發當時為白天，天
          候晴朗，視線良好，並無不能注意之情事，被告竟疏未注意及此，自有過
          失。經本院送請高雄市政府建設局車輛行車事故鑑定委員會鑑定本件之肇
          事責任，亦同此見解，此有高雄市政府建設局車輛行車事故鑑定委員會高
          市鑑字第九○○六一四五號鑑定意見書附卷可按。
    （二）又依據道路交通規則第三十九第一項第十五款規定：汽車申請牌照之檢驗
          項目包括大貨車及拖車之左右兩側防止捲入裝置合於規定；另第三十九條
          之一第十四款規定汽車定期檢驗之項目亦包括大貨車及拖車之左右兩側防
          止捲入裝置合於規定。而依據行政院交通部八三交路字第０２２５４５號
          要旨認：大貨車及拖車未依「道路交通安規則」規定裝設防止捲入裝置，
          應依道路交通管理處罰條例第十六條第二款處罰。另按，交通部規定之大
          貨車設置之防捲入裝置標準，在車側部分規定，高度標準為：空車狀態下
          該裝置下緣距地高不得大於四十五公分，上緣距地高不得小於六十五公分
          ；寬度標準：裝置平面部分（不含彎角）前端與前車輪之距離及後端與後
          車輪之距離不得大於四十公分。防止捲入裝置應安裝於最外側之前輪與最
          外側之後輪輪胎接地中心連線之外側，外緣不得超過車身。此有交通部交
          路（八０）字第０一四四二四號函附會議結論附件在卷可稽。經查：本案
          肇事車輛之防止捲入裝置經台灣高雄地方法院檢察署檢察事務官黃建雄協
          同高雄市監理處工務員陳信男於九十年三月二十八日履勘空車狀態下之肇
          事車輛，被告甲○○表示此時肇事車輛下半段護欄是發生車禍後加裝，發
          生車禍前只有裝設上半段Ｌ形鐵架，並沒有下半段之護欄。經陳信男測量
          肇事車輛之Ｌ形鐵架部分，下緣距地高八十三公分（此部分違規），上緣
          距地高一百二十五公分，前端距前輪後緣距離三十七公分，後端距後輪前
          緣八公分，防捲入裝置外緣與前後輪外緣對齊。按被告料無自為不利己陳
          述之必要，是顯見其前開陳述屬實，應信履勘時之Ｌ形鐵架部分與肇事彼
          時相同。據此由前開履勘記錄可知，肇事當時被告駕駛之大貨車之防止捲
          入裝置顯然違反前開規定，致無法有效防止車側之行人或機器腳踏車等捲
          入。揆諸前開交通安全規則規定，防止捲入裝置既為汽車申請牌照及定期
          檢驗應檢查之項目，足見被告身為職業大貨車駕駛對於保持所駕駛車輛之
          防止捲入裝置合於規定，處於應注意、得注意之狀態，被告卻疏於注意及
          此，其顯然具有刑法第十四條之過失。另本件車禍之發生，雖被害人亦有
          過失，然亦不能因此解免被告之過失責任。
二、再本件車禍之被害人陳謝條吟因被告前開過失致不慎捲入被告駕駛之大貨車車輪
    輪軸間，至其摔倒後遭大貨車之右後輪碾壓致當場頭顱破裂死亡之事實，復經台
    灣高雄地方法院檢察署檢察官督同法醫師相驗明確，有相驗屍體證明書、驗斷書
    、勘驗筆錄各一紙，交通事故調查報告表、車禍現場照片一組附卷可佐。被告過
    失駕車肇事行為，與被害人之死亡結果間，自具有相當因果關係。是認被告業務
    過失致死事證明確，犯行可堪認定。
三、被告係光裕汽車貨運公司雇用之大貨車司機，職司該公司駕駛大貨車載運貨物之
    工作，為從事汽車駕駛業務之人，業據被告陳明在卷。是核被告所為係犯刑法第
    二百七十六條第二項之業務過失致死罪。被告於犯罪未發覺前，向警察機關自首
    ，業經高雄市政府警察局交通大隊第八分隊員警王振莫於本院九十年八月十六日
    審理時證述屬實，應依刑法第六十二條之規定減輕其刑。爰審酌被告於肇事後在
    八十九年十二月十九日即與告訴人達成和解，並已履行完畢，此有高雄市小港區
    調解委員會八十九年刑調字第三五四號調解書一紙附卷可參，並經被害人家屬乙
    ○○於九十年九月十一日本院審理中陳明在卷，另本件車禍之發生被害人亦有過
    失等一切情狀，量處如主文所示之刑並諭知易科罰金之折算標準。又被告前未曾
    受有期徒刑以上刑之宣告（此有台灣高等法院被告全國前案紀錄表及台灣高雄地
    方法院檢察署刑案資料查註紀錄表各一份在卷憑），因一時失慮，偶罹刑典，事
    後已坦承犯行，深具悔意，經此刑之宣告後，應知警惕而無再犯之虞，本院因認
    暫不執行其刑為當，予以宣告緩刑參年，用啟自新。
四、按被告犯罪後，刑法第四十一條第一項，已於九十年一月十日修正公布，並於同
    月十二日生效施行，其修正後規定為「犯最重本刑為五年以下有期徒刑之罪，而
    受六月以下有期徒刑或拘役之宣告，因身體、教育、職業或家庭之關係或其他正
    當事由，執行顯有困難者，得以一元以上三元以下折算一日，易科罰金。但確因
    不執行所宣告之刑，難收矯正之效，或難以維持法秩序者，不在此限。併合處罰
    之數罪，均有前項情形，其應執行之刑逾六月者，亦同。」而舊法僅規定為「犯
    最重本刑為三年以下有期徒刑之罪，而受六月以下有期徒刑或拘役之宣告，因身
    體、教育、職業或家庭之關係，執行顯有困難者，得以一元以上三元以下折算一
    日，易科罰金。」比較新舊法之結果，以新法有利於被告，依刑法第二條第一項
    前段之規定，自應適用最有利於被告之新法，即裁判時修正後之刑法第四十一條
    第一項之規定，附此敘明。
據上論斷，應依刑事訴訟法第二百九十九條第一項前段、刑法第二條第一項前段、第
二百七十六條第二項、第六十二條前段、第七十四條第一款、第四十一條第一項，罰
金罰鍰提高標準條例第一條前段、第二條，判決如主文。
中      華      民      國      九十      年    九      月     二十五   日
                                  臺灣高雄地方法院交通法庭
                                      審判長法  官  黃三友
                                            法  官  卓立婷
                                            法  官  高英賓
右正本證明與原本無異。
如不服本判決，應於判決送達後十日內，向本院提出上訴狀。
                                            書記官  林雯琪
中      華      民      國      九十      年    九      月     二十六   日
附錄本案論罪科刑法條：
中華民國刑法第二百七十六條
 (過失致死罪)
因過失致人於死者，處二年以下有期徒刑、拘役或二千元以下罰金。
從事業務之人，因業務上之過失犯前項之罪者，處五年以下有期徒刑或拘
役，得併科三千元以下罰金。


司法院資訊處製作；財團法人民間司法改革基金會備份。
